臺灣臺中地方法院民事判決
111年度訴字第1353號
原      告  鑫通租賃有限公司

法定代理人  林松志  
訴訟代理人  黃東銘  
被      告  李柏辰  
上列當事人間請求損害賠償事件，本院於民國111年8月25日言詞
辯論終結，判決如下：
    主      文
被告應給付原告新臺幣參拾陸萬伍仟元，及自民國一一一年五月
三十一日起至清償日止，按週年利率百分之五計算之利息。
原告其餘之訴駁回。
訴訟費用由被告負擔百分之四十七，餘由原告負擔。
本判決原告勝訴部分得假執行。
原告其餘假執行之聲請駁回。
    事實及理由
壹、程序事項
一、按訴狀送達後，原告不得將原訴變更或追加他訴。但擴張或
    減縮應受判決事項之聲明者，不在此限，民事訴訟法第255
    條第1項第3款定有明文。本件原告起訴時，原聲明求為判決
    命被告應給付原告新臺幣（下同）81萬元，及加計自起訴狀
    繕本送達翌日起算之法定遲延利息（見本院卷第15頁）。嗣
    於訴訟進行中，減縮請求之本金金額為77萬元（見本院卷第
    123頁），核屬減縮應受判決事項之聲明，揆之首揭規定，
    應予准許。
二、被告經合法通知，未於言詞辯論期日到場，核無民事訴訟法
    第386條各款所列情形，爰依原告之聲請，由其一造辯論而
    為判決。
貳、實體事項
一、原告主張：兩造於民國110年10月22日簽立租賃契約書（下
    稱系爭租約），約定被告向伊租用車牌號碼000-0000號車輛
    （下稱系爭汽車），租用期間自同日19時15分起至同年月23
    日19時15分止，租金每日4,500元；系爭租約第4條並約定被
    告如因違反道路交通管理處罰條例（下稱道交條例）第43條
    規定，致伊遭主管機關暫扣牌照，應負擔自牌照被扣之日起
    至主管機關通知伊領回牌照日止之租金。詎被告於同年月23
    日凌晨2時35分許駕駛系爭汽車，在國道3號南向198公里處
    ，以時速190公里超速行駛，違反道交條例第43條第1項第2
    款規定，致伊遭臺中市交通事件裁決處（下稱交通裁決處）
    依同條第4項規定裁罰自111年2月21日起至同年8月20日止吊
    扣牌照6個月，被告依約應給付伊按上開吊扣期間日數及系
    爭租約租金計算之不能營業損失81萬元；經扣除被告於110
    年11月20日、同年月25日給付之5,000元、3萬5,000元，尚
    餘77萬元未償等情。爰依系爭租約第4條約定，提起本件訴
    訟，並聲明：㈠被告應給付原告77萬元，及自起訴狀繕本送
    達翌日起至清償日止，按週年利率5％計算之利息；㈡願供擔
    保，請准宣告假執行。
二、被告未於言詞辯論期日到場，惟前曾以書狀陳稱：原告原得
    以系爭汽車為租用車為由申請免扣牌照，竟隱瞞此情，逼迫
    伊簽立車輛吊牌協議書（下稱系爭協議書）而向伊請求不能
    營業損失，實乃詐騙行為。嗣伊收到交通裁決處改裁罰系爭
    汽車使用人之罰單後，即向交通裁決處舉發原告詐騙行為，
    交通裁決處方裁罰原告應自111年2月21日起至同年8月20日
    止吊扣牌照6個月，此實屬對原告詐騙行為之處罰，與對伊
    之超速處罰並非同一件事，原告請求無理由，並應將騙取伊
    給付之4萬元退還等語，資為抗辯。
三、原告主張其因被告駕駛其出租之系爭汽車時超速行駛，致遭
    交通裁決處依道交條例第43條第4項規定裁罰自111年2月21
    日起至同年8月20日止吊扣系爭汽車牌照6個月，被告依系爭
    租約第4條約定，應給付原告按上開吊扣期間日數及系爭租
    約租金計算之不能營業損失計81萬元，扣除已給付金額後，
    尚餘77萬元未償等語，為被告所否認，並以前詞置辯。查：
　㈠兩造於110年10月22日簽立系爭租約，約定被告向原告租用系
    爭汽車，租用期間自同日19時15分起至同年月23日19時15分
    止，租金每日4,500元。嗣被告於同年月23日凌晨2時35分許
    駕駛系爭汽車，在國道3號南向198公里處，以時速190公里
    超速行駛，因而遭內政部警政署國道公路警察局（下稱國道
    公路警察局）於同年月29日以違反道交條例第43條第1項第2
    款規定為由舉發違規。後原告於111年1月21日，經交通裁決
    處裁罰自同年2月21日起至同年8月20日止吊扣系爭汽車牌照
    6個月，原告業於同年2月21日繳送系爭汽車之牌照供吊扣等
    情，有系爭租約（見本院卷第29至30頁），國道公路警察局
    舉發違反道路交通管理事件通知單（見本院卷第33至35頁）
    ，交通裁決處111年1月21日中交市裁申字第1110003527號函
    （見本院卷第19至20頁）、同年2月21日中市裁字第68-ZGC3
    01102號違反道路交通管理事件裁決書（見本院卷第27頁）
    及汽車牌照執行單（見本院卷第25頁）可稽。是上情首堪認
    定。
　㈡按汽車駕駛人，駕駛汽車有下列情形之一者，處6,000元以上
    2萬4,000元以下罰鍰，並當場禁止其駕駛：二、行車速度，
    超過規定之最高時速60公里；汽車駕駛人有第1項行為者，
    並吊扣該汽車牌照6個月，道交條例第43條第1項第2款、第4
    項各有明文。依系爭租約第4條記載「…如違反道路交通處罰
    條例（即道交條例）第43條，有關牌照及行照或車輛被主管
    機關暫扣之部分，自牌照及行照或車輛被扣之日起至公路監
    理機關通知領回日止之租金，由乙方及連帶保證人負擔。」
    （見本院卷第30頁），可知兩造業約明倘因被告違反道交條
    例第43條規定，致原告遭主管機關暫扣牌照，被告應負擔自
    牌照被扣之日起至主管機關通知原告領回牌照日止之租金，
    亦即賠償原告因牌照遭吊扣所受不能營業損失。次被告於11
    0年12月23日凌晨2時35分許駕駛系爭汽車，在國道3號南向1
    98公里處，以時速190公里超速行駛，業如前述，自已違反
    道交條例第43條第1項第2款規定。而交通裁決處係因被告上
    開超速行駛行為，因而於111年1月21日，依道交條例第43條
    第4項規定，對原告裁罰吊扣系爭汽車牌照，此觀前載交通
    裁決處同年2月21日中市裁字第68-ZGC301102號違反道路交
    通管理事件裁決書即明（見本院卷第27頁），足認交通裁決
    處確係因被告違反道交條例第43條第1項第2款規定超速行駛
    ，始依同條第4項規定吊扣系爭汽車牌照。又觀諸上開汽車
    牌照執行單記載「請於吊扣期滿之次一上班日攜帶本執行單
    ，身份證及印章至豐原註點領回」（見本院卷第25頁），可
    徵原告須於吊扣期間屆滿後，方可自行至公路監理機關領回
    牌照。據此，原告依系爭租約第4條約定，自得請求被告賠
    償因系爭汽車牌照遭吊扣所受不能營業損失。
　㈢被告雖執前詞抗辯稱：交通裁決處係因原告詐騙其賠償不能
    營業損失，始裁處原告應吊扣牌照，與對被告之超速處罰並
    非同一件事，原告請求無理由，並應將騙取伊給付之4萬元
    退還云云。查兩造曾於110年11月20日簽立系爭協議書，就
    原告因被告上述超速行駛而須吊扣牌照6個月乙事達成和解
    。嗣原告於同年月30日，申請歸責處罰系爭汽車使用人即被
    告；交通裁決處原於同年12月2日同意免罰原告，並以同年
    月10日中市交裁管字第0000000000-00函對被告裁處罰鍰8,0
    00元，因被告不服提出申訴，交通裁決所乃於111年1月21日
    撤銷對原告之免罰處分，並對原告為前揭吊扣牌照6個月之
    裁罰等情，固有系爭協議書（見本院卷第21至23頁），交通
    裁決處110年12月10日中市交裁管字第0000000000-00號函（
    見本院卷第63頁）、111年6月13日中市交裁申字第11100543
    93號函暨所附該處110年12月2日中市交裁申字第1100099574
    號函、交通違規案件陳述單、申訴單（見本院卷第85、91、
    96至97頁）及上載111年1月21日中交市裁申字第1110003527
    號函（見本院卷第19至20頁）可憑。然交通裁決處確係因被
    告違反道交條例第43條第1項第2款規定超速行駛，始依同條
    第4項規定吊扣系爭汽車牌照，已經認定如前。申言之，上
    述吊扣牌照之裁罰構成要件，乃繫諸汽車駕駛人須有道交條
    例第43條第1項之行為；苟非被告超速行駛，交通裁決處要
    無從依道交條例第43條第4項規定裁罰原告，不因原告有無
    對被告隱瞞得申請免罰或詐騙被告賠償、是否曾申請免罰獲
    准，後始遭交通裁決處撤銷免罰處分等情而異，且原告遭裁
    罰事由更與其有無詐騙被告賠償無涉。是被告所辯前詞，殊
    難為有利被告之認定。
　㈣按民法上所稱之和解，如當事人係以他種法律關係或以單純
    無因性之債務約束等由，替代原有之法律關係而成立者，乃
    創設性之和解；倘以原來明確之法律關係為基礎而成立者，
    則屬認定性之和解。認定性和解，係以原來明確之法律關係
    為基礎而成立，因僅有認定效力，故債務人如不履行和解契
    約，當事人自得依原來之法律關係為主張，祇法院不得為與
    和解結果相反之認定而已（最高法院110年度台上字第385號
    、98年度台上字第315號判決意旨參照）。又按解釋契約，
    應於文義上及論理上詳為推求，以探求當事人立約時之真意
    ，並通觀契約全文，斟酌訂立契約當時及過去之事實、交易
    上之習慣等其他一切證據資料，本於經驗法則及誠信原則，
    從契約之主要目的及經濟價值作全盤之觀察，以為其判斷之
    基礎（最高法院109年度台上字第2082號判決意旨參照）。 
    查：
　⒈依系爭協議書記載「茲乙方（即被告）向甲方（即原告）承
    租車輛RBV-7570於承租期間因違規超速導致扣牌6個月。…經
    甲乙雙方協議租賃契約訂定之租金理賠，日租金以契約書每
    日4,500元計算，共計需扣牌180日、合計共810,000元，經
    雙方協議理賠金額以405,000元和解，承租人李柏辰於民國1
    10年11月20日已付新台幣：5,000元整。」、「其餘尾款由
    承租人李柏辰…於110年11月22日前付於甲方營業損失新台幣
    40,000元整，剩餘360,000元，乙方自民國110年12月16日起
    ，以每1個月為一期，每期償還15,000元給甲方，若一期未
    能按期履行將提起訴訟。」（見本院卷第21至23頁），足見
    兩造係針對被告因超速而依系爭租約第4條所負賠償責任，
    互相讓步、協議賠償金額及分期清償方式，乃以明確之法律
    關係為基礎而成立之和解，自屬認定性和解。又，被告僅於
    110年11月20日、同年月25日給付5,000元、3萬5,000元，有
    原告提出之收據可佐（見本院卷第131頁），核與被告自陳
    已給付4萬元等語相符（見本院卷第61頁），堪認被告未依
    和解條件履行。準此，原告自得依原來之系爭租約第4條約
    定為本件請求，僅其請求金額應受系爭協議書和解結果之拘
    束。
　⒉原告雖主張：系爭協議書另記載「如違背協議本公司即行使
    法律訴訟程序索討乙方所造成本公司之營業損失。」，係負
    解除條件，故系爭協議書於被告未按期履行時即失效力云云
    。然觀諸系爭協議書上開文義（見本院卷第21頁），核僅表
    明倘被告未依約履行，原告將另提起訴訟請求給付，殊無於
    此情形發生時，系爭協議書即失效力之意。原告主張系爭協
    議書係負解除條件云云，已難採信。再者，系爭協議書係屬
    認定性和解，兩造乃針對被告因超速而依系爭租約第4條所
    負賠償責任，互相讓步、協議賠償金額，業如前述，足徵兩
    造以系爭協議書合意之賠償金額，目的本即在賠償被告超速
    行為對原告造成之不能營業損失。參以遍繹系爭協議書全文
    ，並未記載於被告未依約履行時，所應賠償之金額即回復系
    爭租約第4條原定理賠標準即81萬元；考之依一般社會經驗
    ，被告雖因和解而得減免賠償金額、分期給付，惟原告亦因
    此得迅速獲部分現實清償、避免此部分執行勞費之支出，果
    若兩造確有於被告未依約履行時，原告即得回復系爭租約第
    4條原定理賠標準請求被告賠付之意，理當於系爭協議書中
    記載此旨，俾明權益等情以觀，是應認系爭協議書所載「如
    違背協議本公司即行使法律訴訟程序索討乙方所造成本公司
    之營業損失。」，旨在重申倘被告未依約履行，原告就被告
    依系爭協議書所定應賠償原告之不能營業損失金額，將循法
    律程序索討並請求一次給付，尤不足徒執系爭協議書此部分
    之內容，遽為有利原告之認定。
　⒊綜上，經兩造以系爭協議書達成和解後，原告依系爭租約第4
    條約定，得請求被告給付之不能營業損失金額為40萬5,000
    元；扣除被告已給付之4萬元，尚有36萬5,000元（計算式：
    405,000－40,000＝365,000）。則原告請求被告給付36萬5,00
    0元，即屬有據；逾此部分之請求，則乏所憑。
四、從而，原告依系爭租約第4條約定，請求被告給付原告36萬5
    ,000元，及自起訴狀繕本送達翌日即111年5月31日（送達證
    書見本院卷第55頁）起至清償日止，按週年利率5％計算之利
    息，為有理由，應予准許。逾此範圍之請求，為無理由，應
    予駁回。
五、按所命給付之金額或價額未逾50萬元之判決，法院應依職權
    宣告假執行，民事訴訟法第389條第1項第5款定有明文。經
    核本判決所命被告給付之金額未逾50萬元，揆諸前揭規定，
    應依職權宣告假執行。
六、本件事證已臻明確，兩造其餘攻擊防禦方法及所提證據，經
    本院審酌後，認於判決結果均不生影響，爰不一一予以論駁
    贅述。
七、據上論結，原告之訴為一部有理由，一部無理由，依民事訴
    訟法第385條第1項前段、第79條、第389條第1項第5款，判
    決如主文。
中　　華　　民　　國　　111 　年　　9 　　月　　23　　日
                  民事第二庭  法  官  李佳芳　　
正本係照原本作成。
如對本判決上訴，須於判決送達後20日內向本院提出上訴狀。如
委任律師提起上訴者，應一併繳納上訴審裁判費。
中　　華　　民　　國　　111 　年　　9 　　月　　26　　日
                                書記官  蔡柏倫